臺灣高等法院臺中分院刑事判決　　　　　　　　　九十三年度上訴字第一八○六號
　　上　訴　人
　　即　被　告　乙○○
　　　　　　　　甲○○
右上訴人因違反槍砲彈藥刀械管制條例案件，不服臺灣台中地方法院九十三年度訴字
第八六三號中華民國九十三年九月二十九日第一審判決（起訴案號：臺灣台中地方法
院檢察署九十二年度偵字第一二六二九號），提起上訴，本院判決如左：
    主      文
原判決關於被告乙○○部分撤銷。
乙○○公訴不受理。
其餘上訴駁回。
    事      實
一、甲○○曾於八十八年間因妨害風化案件，經台灣台中地方法院判處有期徒刑八年
    ，上訴後經本院判決駁回上訴，現仍上訴於最高法院審理中，竟仍不知警惕，緣
    乙○○（已於本院審理期間死亡）於九十一年六、七月間某日，在臺中縣太平市
    ○○路附近，以新臺幣十二萬元之代價，向不詳年籍姓名綽號「小林」之成年男
    子購得可發射子彈，具有殺傷力之仿貝瑞塔小九○手槍改造玩具手槍（含彈匣一
    個、槍枝管制編號0000000000號，內含九○制式改造子彈九顆）及仿
    克拉克十七改造玩具手槍一把（含彈匣一個、槍枝管制編號：00000000
    00號，內含九○制式子彈六顆），旋即未經許可而持有上開槍彈。嗣於九十二
    年六月十九日，甲○○因受其綽號「小曼」之友人委託代為處理債務糾紛，為求
    自衛，遂於同日晚上十時許，以電話邀約乙○○攜帶槍彈同行。乙○○應允所請
    ，旋即攜帶上開槍彈，並委請不知情之友人簡昭雄（業經檢察官為不起訴處分）
    駕車搭載其前往臺中市○○路、公園路口處與甲○○、「小曼」會合，甲○○即
    基於與乙○○共同持有上開槍彈之犯意聯絡，欲前往處理債務。嗣於九十二年六
    月二十日凌晨二時許，乙○○、甲○○二人共同持有上開槍彈，駕車行經臺中市
    ○○路與學士路口時，為警當場查獲，並自乙○○之背包內扣得上開槍彈。
二、案經臺中市警察局第三分局報請臺灣臺中地方法院檢察署檢察官偵查起訴。
    理      由
一、訊據上訴人即被告甲○○雖坦承先前曾聽聞乙○○口頭提及持有槍彈之事，且於
    九十二年六月十九日，與被告乙○○於上開時地為警查獲，並從乙○○身上扣得
    上開槍彈之事實，然矢口否認有共同持有上開槍彈，並辯稱：伊當天並非要乙○
    ○前往處理債務，僅係要陪綽號「小曼」之友人去拿錢，拿完錢後一起去唱歌，
    並無叫乙○○攜帶槍枝之動機，伊並不知被告乙○○有攜帶上開槍彈云云。
二、經查：
  (一)被告乙○○於九十一年六、七月間某日，在臺中縣太平市○○路附近，以新臺幣
    十二萬元之代價，向不詳年籍姓名綽號「小林」之成年男子購得上開扣案之槍枝
    、子彈，旋即未經許可而持有等情，迭經被告乙○○於警訊、偵查、原審坦承不
    諱，且上開扣案之槍彈，經送請內政部警政署刑事警察局鑑驗結果，送鑑仿貝瑞
    塔小九○手槍改造玩具手槍（含彈匣一個、槍枝管制編號0000000000
    號），認係以仿ＢＥＲＥＴＴＡ廠半自動手槍製造之玩具手槍換裝土造金屬槍管
    改造而成之改造手槍，機械性能良好，可供擊發適用子彈，認具殺傷力；送鑑仿
    克拉克十七改造玩具手槍（含彈匣一個、槍枝管制編號：0000000000
    號），認係以仿ＧＬＯＣＫ廠半自動手槍製造之玩具手槍換裝土造金屬槍管改造
    而成之改造手槍，機械性能良好，可供擊發適用子彈，認具殺傷力；送鑑九○制
    式子彈六顆，均係口徑九ＭＭ制式子彈，認均具殺傷力；送鑑九○改造子彈九顆
    ，均係土造子彈，採樣三顆試射，均可擊發，認均具殺傷力；此有該局九十二年
    八月二十八日刑鑑字第○九二○一二○五六○號槍彈鑑定書一份附卷可稽（見偵
    查卷第一一二至一二二頁），故被告乙○○於前揭時地取得上開具有殺傷力之改
    造玩具手槍二枝、制式子彈六顆、改造子彈九顆，旋即未經許可而持有之事實應
    堪認定。
  (二)被告甲○○欲幫綽號「小曼」之友人處理債務，於上開時間電邀被告乙○○共同
    前往，行經上開時地，為警查獲，並經警方於被告乙○○身上扣得上開槍彈等情
    ，業經被告甲○○於警訊、偵查供述甚明（見偵查卷第二九、六九至七二頁），
    並迭經被告乙○○於警訊、偵查供述明確，並於原審以證人身分證述明確，足見
    案發當日被告乙○○確實應被告甲○○之邀，欲共同前往處理債務甚明。被告甲
    ○○於本院改稱並非處理債務，僅係去拿錢，之後要去唱歌云云，顯屬事後卸責
    之詞，不足採信。
  (三)共同被告乙○○於原審以證人身分明確結證稱：「被告甲○○大約在查獲前四天
    ，在我店裡時，曾經問過我（有沒有槍），我告訴他，我有槍彈，查獲當天晚上
    十時許他打電話給我，請我幫他處理事情，說他女朋友與別人有債務糾紛，電話
    中我是回答說：如果只是單純處理債務，你們自己去就可以了。可是吳說向他女
    友借錢的人，才剛出獄，那個人身邊有東西，他本來是要跟我借東西，我怕他會
    出事情，就說我可以帶東西過去。我認為他說的『東西』就是指槍枝，不過他沒
    有明確的說是槍枝。----我在店裡等他，到了十一時許，他還沒來，我就打電話
    過去，吳說：叫我直接去公園路。到公園路後，甲○○第一句話就問我：東西有
    沒有帶來？」等語（見原審卷第六八至七○頁），且被告甲○○於偵查中已明確
    自白稱：「小曼有位朋友叫阿展，問我朋友處有無槍，我有幫阿展問乙○○，乙
    ○○說他那邊有二枝改造的槍，因為阿展要借，但未借到----小曼沒有叫我帶槍
    ，她只說等一下去時，欠他錢者那邊有東西，東西不是毒品即是槍，我自己也有
    想到」等語（偵查卷第七一頁），於原審準備程序時亦自白稱：「小曼是一段時
    間以前（詳細時間我忘記了）打電話叫我問朋友是否有人有槍，我就問乙○○，
    李說他有，我才回電話給小曼，說檳榔攤那裡有，小曼並叫我帶他去找乙○○認
    識。後來我帶小曼去找乙○○二次，時間我忘記了----」等語（見原審卷第三五
    頁），本院審之被告乙○○就其未經許可持有槍械部份既已坦承犯行，復與被告
    甲○○向來並無仇隙，衡情應無構詞誣陷被告甲○○，陷人於罪之理？且被告甲
    ○○於查獲前確曾向被告乙○○探詢其是否擁有槍枝，查獲當日復向被告乙○○
    要求借「東西」，見面時又問「東西有沒有帶來？」，足見被告甲○○所指「東
    西」即是槍彈而非其他物品，甚為明確，由此更足佐證被告乙○○前揭證詞應屬
    真實而堪採信。被告甲○○於本院辯稱不知被告乙○○攜帶槍彈云云，應屬卸責
    之詞，不足採信。
  (四)末查警方查獲本案係因秘密證人甲男提供線報而跟監查獲等情，雖經證人即查獲
    警員葉清燊於偵查中證述在卷（見偵查卷第一四九頁），惟本院審之卷內秘密證
    人甲男之年籍資料核對結果，秘密證人甲男並非被告甲○○，故本案自可排除係
    由被告甲○○向警方提供線報，從而被告甲○○邀約被告乙○○攜帶上開槍彈共
    同前往討債，其與被告乙○○確有共同持有上開槍彈之犯意聯絡即堪認定。此外
    復有上開槍枝、子彈扣案可資佐證，從而事證明確，被告甲○○共同未經許可持
    有上開槍彈之犯行應堪認定。
三、核被告甲○○所為，係犯槍砲彈藥刀械管制條例第十一條第四項之持有可發射子
    彈具有殺傷力之改造手槍罪，以及同條例第十二條第四項之持有子彈罪。被告甲
    ○○與被告乙○○具有共同犯意之聯絡，為共同正犯。被告甲○○以一共同持有
    行為，同時持有二枝手槍及十五顆子彈，為想像競合犯，應從一重之持有可發射
    子彈具有殺傷力之改造手槍罪論處。原審判決依槍砲彈藥刀械管制條例第十一條
    第四項、第十二條第四項，刑法第十一條前段、第二十八條、第五十五條、第四
    十二條第二項、第三十八條第一項第一款，罰金罰鍰提高標準條例第二條之規定
    ，並審酌被告甲○○無故持有前開具有殺傷力之改造手槍及子彈，對於他人生命
    、身體安全構成潛在威脅，數量不少，但並未從事犯罪，犯後仍飾詞圖卸，惟共
    同持有上開槍彈之時間甚短，並考量被告之品行、智識程度、生活狀況，及其犯
    罪動機、目的、手段等一切情狀，量處被告甲○○有期徒刑一年二月，併科罰金
    新臺幣六萬元，並諭知罰金易服勞役之折算標準，另敘明扣案如附表所示之具有
    殺傷力之改造玩具手槍二枝、九○制式子彈六顆、九○改造子彈九顆，除其中三
    顆改造子彈業於鑑定時試射，已失其效能，毋庸沒收以外，其餘均屬違禁物，均
    應依刑法第三十八條第一項第一款宣告沒收等情，核其認事用法，並無不當，量
    刑亦稱妥適，被告甲○○上訴仍執前詞否認犯罪，為無理由，應予駁回。
四、公訴意旨另以：被告乙○○於九十一年六、七月間某日，在臺中縣太平市○○路
    附近，以新臺幣十二萬元之代價，向不詳年籍姓名綽號「小林」之成年男子購得
    可發射子彈，具有殺傷力之仿貝瑞塔小九○手槍改造玩具手槍（含彈匣一個、槍
    枝管制編號0000000000號，內含九○制式改造子彈九顆）及仿克拉克
    十七改造玩具手槍一把（含彈匣一個、槍枝管制編號：0000000000號
    ，內含九○制式子彈六顆），其即未經許可，而無故持有上開槍彈。嗣於九十二
    年六月十九日，被告甲○○因受人委託代為處理債務，為求自衛，遂自行聯絡乙
    ○○攜帶上開槍彈同行，與不知情之簡昭雄（業經檢察官為不起訴處分）一同行
    經臺中市○○路與學士路口時，為警當場查獲，並自乙○○之背包內扣得上開槍
    彈，因認被告乙○○涉有槍砲彈藥刀械管制條例第十一條第四項、第十二條第四
    項之罪嫌云云。惟：按案件之被告死亡者，應諭知不受理判決，刑事訴訟法第三
    百零三條第五款定有明文。本件被告乙○○因槍擊事件，於本院審理期間之九十
    三年十一月二十七日死亡，已有其家屬檢附之台灣台中地方法院檢察署相驗屍體
    證明書一份在卷足憑（見本院卷第四九頁），原審就此部分未及審酌，自應由本
    院依前揭法律規定，撤銷改判，另諭知不受理判決。
五、據上論斷，依刑事訴訟法第三百六十八條、第三百六十九條第一項前段、第三百
    六十四條、第三百零三條第五款，判決如主文。
本案經檢察官丙○○到庭執行職務。
中      華      民      國      九十四     年     一      月     六     日
                                臺灣高等法院臺中分院刑事第八庭
                                      審判長法  官  羅  得  村
                                            法  官  巫  政  松
                                            法  官  陳  毓  秀
右正本證明與原本無異。
如不服本判決應於收受送達後十日內向本院提出上訴書狀，其未敘述上訴之理由者並
得於提起上訴後十日內向本院補提理由書（均須按他造當事人之人數附繕本）。
                                            書記官  蕭  玉  真
中      華      民      國      九十四     年     一      月     七     日
附錄論罪科刑主要法條：
槍砲彈藥刀械管制條例第十一條第一項、第四項：
未經許可，製造、販賣或運輸第四條第一項第一款所稱其他可發射金屬或子彈具有殺
傷力之各式槍砲者，處五年以上有期徒刑，併科新臺幣一千萬元以下罰金。
未經許可，持有、寄藏或意圖販賣而陳列第一項所列槍砲者，處一年以上七年以下有
期徒刑，併科新臺幣七百萬元以下罰金。
附表：
編號         名稱及數量
一、仿貝瑞塔小九○手槍改造之玩具手槍壹枝（含彈匣壹個、槍枝管制編號0000
    000000號）。
二、仿克拉克十七改造玩具手槍壹枝（含彈匣壹個、槍枝管制編號：0000000
    000號）。
三、九○制式子彈陸顆。
四、九○改造子彈陸顆（原扣案玖顆，經鑑定時試射顆，餘陸顆）。
                                                                        Ｒ
